臺灣雲林地方法院刑事判決
111年度易字第256號
公  訴  人  臺灣雲林地方檢察署檢察官
被      告  廖峻樘


            廖葳利


上列被告等因詐欺等案件，經檢察官提起公訴（111年度偵緝字
第161號、110年度偵字第8597號），被告於準備程序就被訴事實
為有罪之陳述，經本院合議庭裁定由受命法官獨任行簡式審判程
序，判決如下：
    主  文
廖峻樘共同犯詐欺取財未遂罪，處有期徒刑伍月，如易科罰金，
以新臺幣壹仟元折算壹日。
廖葳利共同犯詐欺取財未遂罪，處有期徒刑肆月，如易科罰金，
以新臺幣壹仟元折算壹日。
未扣案偽造之「廖政坤」印章乙只，沒收。
    事  實
一、廖峻樘為廖政坤之姪子，因而知悉廖政坤之農會帳號000000
    00000000號帳戶（下稱農會帳戶）存摺本放於雲林縣○○鄉○○
    村○○00號住處2樓櫥櫃內。詎因缺錢花用，夥同廖葳利，約
    定事成後廖葳利積欠廖峻樘之債務一筆勾銷，於民國110年9
    月9日上午11時30分許，共同意圖為自己不法之所有，基於
    竊盜、詐欺取財、偽造印章之犯意聯絡，知悉未獲廖政坤之
    同意或授權，由廖峻樘徒手竊取上開農會帳戶存摺1本得手
    ，再由廖葳利前往二崙鄉某處之印章店，委由不知情之刻印
    業者偽刻「廖政坤」之印章，以此方式偽造印章1只。復由
    廖葳利持前揭竊得之存摺及偽造之印章，騎乘向不知情之李
    宗麟所借車牌號碼000-000號普通重型機車前往址設雲林縣○
    ○鄉○○村○○路000號之二崙鄉農會，向農會櫃台人員出示農會
    存摺、偽造印章（未蓋用），佯稱受廖政坤委託欲提領存摺
    內現金新臺幣（下同）45萬元，致生損害於廖政坤及農會管
    理帳戶之正確性。嗣因農會人員依流程向廖政坤查證時，發
    現並非廖政坤本人，亦非廖政坤授權提領，廖葳利見狀隨即
    騎乘上開機車離開而未得逞，廖葳利留在現場之農會存摺、
    偽造印章1只，均由立即趕到農會之廖政坤取回。經警調閱
    監視器影像而循線查悉。
二、案經廖政坤訴由雲林縣警察局西螺分局報告臺灣雲林地方檢
    察署檢察官偵查起訴。
    理  由
一、程序方面：
    本案被告廖峻樘、廖葳利所犯之罪，非死刑、無期徒刑、最
    輕本刑為3年以上有期徒刑之罪，或高等法院管轄第一審之
    案件，被告於準備程序中，就前揭被訴事實為有罪之陳述，
    經告以簡式審判程序之旨，並聽取被告與公訴人之意見後，
    本院爰依刑事訴訟法第273條之1第1項規定，裁定本案行簡
    式審判程序。
二、證據名稱：
  ㈠證人即告訴人廖政坤於警詢、偵查中之指證（偵卷第31至32
    、33至34、99至101、103頁）。
  ㈡證人李宗麟警詢時之證述（偵卷第35至39頁）。
  ㈢職務報告（偵卷第157至158頁）。
  ㈣公務電話紀錄單（偵緝卷第65頁）。
  ㈤車輛詳細資料報表1張（偵卷第57頁）。
  ㈥路線圖1張（偵卷第49頁）。
  ㈦刑案現場照片4張（偵卷第41、47頁）。
  ㈧監視器影像翻拍照片10張（偵卷第42至46頁）。
  ㈨台灣之星資料查詢（偵緝卷第69至110頁）。
  ㈩被告廖峻樘之供述（偵卷第19至21、165至169、171頁，本院
    卷第201至205、241至245、249至255頁）。
  被告廖葳利之供述（偵卷第23至29頁，偵緝卷第31至34、35
    頁，本院卷第259至264、267至272頁）。
三、論罪科刑：
  ㈠核被告廖峻樘、廖葳利所為，均係犯刑法第320條第1項之竊
    盜罪、第217條第1項偽造印章罪、第339條第3項、第1項之
    詐欺取財未遂罪。
　㈡被告廖峻樘、廖葳利就前開竊盜、偽造印章、詐欺取財未遂
    犯行間，均有犯意聯絡及行為分擔，應論以共同正犯。被告
    廖葳利利用不知情之刻印店店員偽刻印章，為間接正犯。
　㈢被告廖峻樘、廖葳利所為之竊盜、偽刻印章及詐欺未遂犯行
    ，係基於同一為盜領款項之目的下為之，告訴人證稱：簿子
    本身沒價值，是裡面還有存款等語（偵卷第32頁），被告廖
    峻樘、廖葳利於110年9月9日上午11時許相約，被告廖峻樘
    於同日11時30分許竊得存摺，旋交由被告廖葳利前往偽刻印
    章，於同日12時20分許前往提領，業據其等供述明確，係於
    密接之時間下所犯，3犯行間具有目的手段關係，可認其行
    為局部同一，而屬同一行為觸犯前開3罪名，為想像競合，
    依刑法第55條前段規定，從一法定刑較重之刑法第339條第3
    項、第1項之詐欺取財未遂罪論處，並經檢察官當庭表示，
    被告2人係基於同一詐欺取財之目的下為之，主張論以想像
    競合。起訴書主張犯意個別、行為互殊，分論併罰，容有未
    洽。
　㈣被告廖峻樘、廖葳利詐欺取財而不遂，為未遂犯，爰依刑法
    第25條第2項規定，按既遂犯之刑減輕之。
　㈤爰審酌被告廖峻樘、廖葳利不思循正途獲取財物，竟以不正
    方法竊取他人存摺、偽造印章，以圖盜領款項，所為實不可
    取，幸本次詐領告訴人存款失敗，損害尚未擴大。斟酌被告
    廖峻樘有洗錢防制法之前科，被告廖葳利有過失致死、詐欺
    等之前科，素行均不佳，有臺灣高等法院被告前案紀錄表可
    憑，及被告2人終知坦承全部犯行之犯後態度，經告訴人表
    示：不用調解，廖峻樘有另外領取我的款項的其他案件，有
    與我和解，希望廖峻樘判輕一點，給他機會，我不認識廖葳
    利，我不知道他的為人如何，請依法判決等語之意見（本院
    卷第253至254頁），然被告廖峻樘自承前有盜領告訴人款項
    之另案，怕又被發現，方夥同被告廖葳利，試圖重施故技，
    被告廖峻樘竊得存摺為盜領未遂之關鍵，被告廖峻樘之惡性
    及參與程度較大，被告廖峻樘自陳高職畢業之智識程度，未
    婚、無子女，從事西螺貨運的工作，月收入約3萬元，與父
    母同住等一切情狀，被告廖葳利自陳國中畢業之智識程度，
    未婚、無子女，打零工，收入不穩定，與父親同住等一切情
    狀，分別量處如主文所示之刑，並均諭知如易科罰金之折算
    標準。 
四、沒收：被告廖葳利偽刻「廖政坤」印章乙只，未經扣案，不
    問屬於犯人與否，應依刑法第219條宣告沒收。　
據上論斷，應依刑事訴訟法第273條之1第1項、第299條第1項前
段，判決如主文。
本案經檢察官段可芳提起公訴，檢察官顏鸝靚到庭執行職務。
中　　華　　民　　國　　111 　年　　9 　　月　　 6　　日
                  刑事第五庭  法  官  張恂嘉
以上正本證明與原本無異。
如不服本判決應於收受判決後 20 日內向本院提出上訴書狀，並
應敘述具體理由；其未敘述上訴理由者，應於上訴期間屆滿後
20 日內向本院補提理由書（均須按他造當事人之人數附繕本）
。「切勿逕送上級法院」。
　  　　　　　　　　　　　   書記官　張宏清
中　　華　　民　　國　　111 　年　　9 　　月　　7 　　日
附錄本判決論罪科刑法條全文：
中華民國刑法第320條
意圖為自己或第三人不法之所有，而竊取他人之動產者，為竊盜
罪，處五年以下有期徒刑、拘役或五十萬元以下罰金。
意圖為自己或第三人不法之利益，而竊佔他人之不動產者，依前
項之規定處斷。
前二項之未遂犯罰之。
中華民國刑法第217條
偽造印章、印文或署押，足以生損害於公眾或他人者，處三年以
下有期徒刑。
盜用印章、印文或署押，足以生損害於公眾或他人者，亦同。
中華民國刑法第339條
意圖為自己或第三人不法之所有，以詐術使人將本人或第三人之
物交付者，處五年以下有期徒刑、拘役或科或併科五十萬元以下
罰金。
以前項方法得財產上不法之利益或使第三人得之者，亦同。
前二項之未遂犯罰之。